【裁判字號】    97,訴,3229
【裁判日期】    970926
【裁判案由】    毒品危害防制條例
【裁判全文】
臺灣板橋地方法院刑事判決              97年度訴字第3229號
公  訴  人  臺灣板橋地方法院檢察署檢察官
被      告  甲○○
                    （另案在臺灣臺北監獄臺北分監執行中）
上列被告因違反毒品危害防制條例案件，經檢察官提起公訴（97
年度毒偵字第5397號、97年度毒偵緝字第607 號），因被告於本
院準備程序中為有罪之陳述，本院告知被告簡式審判程序之旨，
並聽取當事人之意見後，經合議庭裁定由受命法官獨任進行簡式
審判程序，判決如下：
    主  文
甲○○施用第一級毒品，累犯，處有期徒刑拾月；又施用第二級
毒品，累犯，處有期徒刑陸月；又施用第一級毒品，累犯，處有
期徒刑拾月，扣案海洛因貳包之外包裝均沒收，其內之第一級毒
品海洛因（合計驗餘淨重零點捌公克）均沒收銷燬，扣案注
射針筒肆支、杓子壹支均沒收；又施用第二級毒品，累犯，處有
期徒刑陸月，扣案甲基安非他命貳包之外包裝均沒收，其內之第
二級毒品甲基安非他命（合計驗餘淨重零點貳捌公克）均沒
收銷燬，扣案吸食器壹個沒收；應執行有期徒刑貳年，扣案海洛
因、甲基安非他命各貳包之外包裝均沒收，其內之第一級毒品海
洛因（合計驗餘淨重零點捌公克）、第二級毒品甲基安非他
命（合計驗餘淨重零點貳捌公克）均沒收銷燬，扣案注射針
筒肆支、杓子壹支、吸食器壹個均沒收。
    事  實
一、甲○○前因施用毒品案件，經本院以八十九年度毒聲字第三
    三八一號裁定送觀察、勒戒後，因無繼續施用傾向，而於民
    國八十九年十一月十七日釋放出所，並由臺灣板橋地方法院
    檢察署檢察官於同日以八十九年度毒偵緝字第一二三八號為
    不起訴處分確定，復於前次觀察、勒戒執行完畢釋放後五年
    內即自九十三年二月間某日起至九十五年六月一日止，再犯
    施用毒品案件，經本院以九十五年度訴緝字第一三三號刑事
    判決判處有期徒刑十月，於九十五年七月二十四日判決確定
    。另因違反毒品危害防制條例、偽造文書等案件分別經本院
    以九十六年度簡字第一二○一號刑事簡易判決判處有期徒刑
    十月、五月確定、以九十六年度簡字第一二○一號刑事簡易
    判決判處有期徒刑五月確定、以九十四年度簡字第六○三一
    號刑事簡易判決判處有期徒刑三月確定，嗣上開各罪均經減
    刑，並分別就前二罪定應執行刑為有期徒刑六月又十五日確
    定、就後二罪定應執行刑為有期徒刑三月確定，並接續執行
    ，於九十六年七月十六日執行完畢出監（致使本件構成累犯
    ）。詎其猶不知悔改，於前次觀察、勒戒執行完畢釋放後，
    五年內再犯施用毒品罪經法院判刑確定，竟又基於施用第一
    級毒品海洛因及第二級毒品甲基安非他命之犯意，分別於下
    列時、地施用第一級毒品及第二級毒品：
（一）於九十七年三月二十七日晚上七時五十分許為警查獲採尿
      前二十六小時內之某時許，在臺北縣中和市○○路九九巷
      三二號一樓住處，以將海洛因用水稀釋後置入針筒內注射
      之方式，施用海洛因一次，其後在同址又以將甲基安非他
      命置入玻璃球內燒烤吸食其煙霧之方式，施用甲基安非他
      命一次（起訴書載為於九十七年三月二十七日晚上七時五
      十分許為警採尿回溯二十六小時內及九十六小時內之某時
      許施用第一級毒品海洛因、第二級毒品甲基安非他命各一
      次），嗣於同日晚上七時五十分許，在上址為警查獲。
（二）於九十七年六月十七日上午八時十五分許為警查獲採尿前
      二十六小時內之某時許在前揭住處，以上開方法先後施用
      海洛因、甲基安非他命各一次（起訴書載為於九十七年六
      月十七日上午八時十五分許為警採尿回溯二十六小時內及
      九十六小時內之某時許，施用第一級毒品海洛因、第二級
      毒品甲基安非他命各一次），嗣於同日上午八時十五分許
      在上址為警查獲，並扣得第一級毒品海洛因二包（合計驗
      餘淨重零點八三三公克）、第二級毒品甲基安非他命二包
      （合計驗餘淨重零點三二三八公克）、注射針筒四支、杓
      子一支、吸食器一個。上開二次為警查獲後，均經警採集
      其尿液送驗而偵悉上情。
二、案經臺北縣政府警察局中和分局、永和分局報告臺灣板橋地
    方法院檢察署檢察官偵查起訴。因甲○○於本院準備程序中
    為有罪之陳述，經本院合議庭裁定以簡式審判程序審理。
    理  由
一、訊據被告甲○○對於前揭犯罪事實均坦承不諱，經查：
（一）被告經警採尿分別送台灣檢驗科技股份有限公司以酵素免
      疫分析法篩檢、氣相層析質譜儀分析法確認，檢驗結果認
      該尿液均呈嗎啡及甲基安非他命陽性反應，此有台灣檢驗
      科技股份有限公司九十七年四月十五日、同年七月八日濫
      用藥物尿液檢驗報告各一份、姓名代碼對照表二份附卷可
      稽（見九十六年度毒偵字第四○九五號偵查卷第五頁、第
      六頁、本院卷）。復查：
  １、海洛因施用入人體後水解還原成嗎啡，再循嗎啡之代謝方
      式排出體外，業據行政院衛生署藥物食品檢驗局以七三藥
      檢壹字第○三○二二一號函說明綦詳，且尿液中能否驗出
      嗎啡陽性反應，與其投與量、投與途徑、採尿時間、個人
      體質及檢測方法之靈敏度有關，國外曾有文獻報導注射六
      毫克之海洛因鹽酸鹽，其代謝物嗎啡之平均可檢出時限約
      為二十六小時，亦經行政院衛生署藥物食品檢驗局於八十
      一年九月八日以（八一）藥檢壹字第八一一四八八五號函
      釋明在案。
  ２、甲基安非他命經口服投與後，約百分之七十於二十四小時
      內自尿中排出，約百分之九十於九十六小時內自尿中排出
      ，由於目前國內尿液中甲基安非他命之檢驗僅為鑑定其是
      否呈陽性反應，尚未定其含量，且甲基安非他命成分之檢
      出與其投與方式、投與量、個人體質、採尿時間與檢測儀
      器之精密度等諸多因素有關，因此僅憑尿液中呈甲基安非
      他命陽性反應，並無法確實推算吸食時間距採集時間之長
      短，惟依上述資料推斷，最長可能不會超過四日即九十六
      小時，此經行政院衛生署藥物食品檢驗局於八十一年二月
      八日以（八一）藥檢壹字第○○一一五六號函釋明在案。
  ３、前揭尿液檢驗報告載明係以GC/MS （即氣相層析質譜儀分
      析法）方法作為確認檢驗之方式，而該方法之原理係檢品
      經氣化後，通過層析管分離純化，再將純化後之成分循序
      送入質譜儀做個別鑑定。因質譜儀所測定之圖譜，在化學
      上被公認具有指紋特性，故可據以完全判定該檢品係為何
      種化合物。是以氣相層析質譜儀（GC/MS） 作藥物及其代
      謝產物之定性及定量分析，幾乎不會有偽陽性反應產生，
      此經台北榮民總醫院於八十三年四月七日以八三北總內字
      第三○五九號函釋明在案。準此被告之尿液經以氣相層析
      質譜儀分析法檢驗，既係呈嗎啡及甲基安非他命陽性反應
      ，顯見被告應有在前揭時間施用第一級毒品海洛因及第二
      級毒品甲基安非他命之行為甚明。
（二）扣案之第一級毒品海洛因、甲基安非他命各二包送驗結果
      ，分別確係第一級毒品海洛因（合計驗餘淨重零點八三三
      公克）及第二級毒品甲基安非他命（合計驗餘淨重零點三
      二三八公克），此有交通部民用航空局航空醫務中心九十
      七年八月十一日航藥鑑字第○九七三九七七號毒品鑑定書
      各一紙附於本院卷足憑，應認上開扣案毒品確係海洛因、
      甲基安非他命無誤。
（三）被告前因施用毒品案件，經本院以八十九年度毒聲字第三
      三八一號裁定送觀察、勒戒後，因無繼續施用傾向，而於
      八十九年十一月十七日釋放出所，復於觀察、勒戒執行完
      畢釋放後五年內，再犯施用毒品案件，經本院以九十五年
      度訴緝字第一三三號刑事判決判處有期徒刑十月確定，有
      上開判決書影本、臺灣高等法院被告前案紀錄表各一份在
      卷可憑，其於前次觀察、勒戒執行完畢釋放後，五年內因
      犯施用毒品罪經法院判刑確定，而再犯本件施用第一級毒
      品海洛因、第二級毒品甲基安非他命之事實，堪以認定。
      從而，本件事證明確，被告犯行洵堪認定，應予依法論科
      。
二、按海洛因、甲基安非他命分屬於毒品危害防制條例第二條第
    二項第一款所規定之第一級毒品及同條項第二款所規定之第
    二級毒品，核被告施用海洛因、甲基安非他命之行為，分別
    係犯毒品危害防制條例第十條第一項之施用第一級毒品罪及
    同條第二項之施用第二級毒品罪。其因施用而持有毒品之低
    度行為，應為施用毒品之高度行為所吸收，均不另論罪。被
    告所犯上開四罪間，犯意各別，應分論併罰。又被告前有如
    事實欄所載刑事科刑及執行紀錄，有臺灣高等法院被告前案
    紀錄表一份在卷可憑，其受有期徒刑之執行完畢後，五年以
    內故意再犯本件有期徒刑以上之罪，為累犯，應依刑法第四
    十七條第一項之規定加重其刑。本院審酌被告施用毒品，足
    以戕害其身心，滋生其他犯罪，惡化治安，嚴重損及公益，
    且被告前曾犯施用毒品罪，業經觀察、勒戒執行完畢及刑事
    判決確定，仍未戒斷其施用毒品之惡習，竟再為本件施用毒
    品犯行，顯見其不思悔改，而其施用毒品行為於本質上係屬
    自我戕害行為，反社會性之程度應屬較低，及其犯後坦承犯
    行態度尚稱良好等一切情狀，量處如主文所示之刑，並定其
    應執行之刑，以資懲儆。
三、於九十七年六月十七日扣案之海洛因、甲基安非他命各二包
    ，其內之海洛因（合計驗餘淨重零點八三三公克）及甲基安
    非他命（合計驗餘淨重零點三二三八公克）分別屬第一級、
    第二級毒品，且均係本件查獲之毒品，不問屬於犯人與否，
    爰依毒品危害防制條例第十八條第一項前段規定，均併予宣
    告沒收銷燬之（惟鑑驗耗罄之毒品既已滅失，自毋庸宣告沒
    收銷燬），又其外包裝共四只係用於包裹毒品海洛因、甲基
    安非他命，防其裸露、潮濕，便於攜帶施用，注射針筒四支
    、杓子一支、吸食器一個分別係供施用、分裝海洛因及施用
    甲基安非他命所用或預備之用，且均為被告所有，此據被告
    於本院審理時供明在卷，爰依刑法第三十八條第一項第二款
    規定，併予宣告沒收。
據上論斷，應依刑事訴訟法第二百七十三條之一第一項、第二百
九十九條第一項前段，毒品危害防制條例第十條第一項、第二項
、第二十三條第二項、第十八條第一項前段，刑法第十一條前段
、第四十七條第一項、第五十一條第五款、第三十八條第一項第
二款，判決如主文。
本案經檢察官謝岳龍到庭執行職務。
中    華    民    國    97    年    9     月    26    日
                刑事第十二庭    法  官  劉  安  榕
以上正本證明與原本無異
如不服本判決，應於判決送達後10日內敘明上訴理由，向本院提
出上訴狀（應附繕本），上訴於臺灣高等法院。
                                書記官  陳  盈  真
中    華    民    國    97    年    10    月    1     日
附錄本案論罪科刑法條全文：
毒品危害防制條例第10條
施用第一級毒品者，處六月以上五年以下有期徒刑。
施用第二級毒品者，處三年以下有期徒刑。


司法院資訊處製作；財團法人民間司法改革基金會備份。
